臺灣板橋地方法院刑事判決　　　　　　　 96年度訴字第914號
公　訴　人　臺灣板橋地方法院檢察署檢察官
被　　　告　丙○○
　　　　　　　　　　（現在臺灣新店戒治所強制戒治中）
上列被告因違反藥事法案件，經檢察官提起公訴（95年度偵字第
28080 號），本院判決如下：
    主  文
丙○○犯轉讓禁藥罪共二罪，各處有期徒刑拾月，均減為有期徒
刑伍月，扣案第二級毒品甲基安非他命驗餘毛重伍點壹捌捌公克
，沒收銷燬之。應執行有期徒刑捌月，扣案第二級毒品甲基安非
他命驗餘毛重伍點壹捌捌公克，沒收銷燬之。
    事  實
一、丙○○明知所持有者為中央衛生主管機關明令公告列為禁藥
    、毒品危害防制條例第2 條第2 項規定列為第二級毒品之甲
    基安非他命，依法不得轉讓與他人，竟仍分別基於轉讓禁藥
    之犯意，先於95年11月29日晚間8 時許，在臺北縣三重市○○路○ 段附近之某泡沫紅茶店內，無償將數量不明之甲基安
    非他命（處刑書均誤載為安非他命）轉讓與甲○○施用1 次
    ，復於95年12月1 日凌晨0 時許，在臺北縣三重市○○路28
    2 號微風馥麗旅館607 室內，再無償將數量不明之甲基安非
    他命轉讓與甲○○當場施用1 次（甲○○涉嫌施用第二級毒
    品部分，另經臺灣板橋地方法院檢察署以95年度毒偵字第81
    82號提起公訴，現由本院另案審理中）。嗣於95年12月1 日
    上午3 時40分許，為警在前開微風馥麗旅館607 室查獲丙○○、甲○○、乙○○三人，並同時扣得丙○○所有之甲基安
    非他命（毛重5.20公克、驗餘毛重5.188 公克）1 包及甲○○所有之甲基安非他命吸食器1 組等物。
二、案經臺北縣政府警察局移請臺灣板橋地方法院檢察署檢察官
    偵查後提起公訴。
    理  由
一、本案以下認定事實所引用之證據，檢察官、被告丙○○均未
    就證據能力表示異議（見本院卷第24頁），而各該證據依刑
    事訴訟法規定亦無不具證據能力之情事，故本院認均得作為
    認定被告有罪之依據，合先敘明。
二、訊據被告丙○○固不否認伊與證人甲○○是朋友關係，平常
    即以電話聯絡，於95年12月1 日上午3 時40分，伊與甲○○
    、乙○○在臺北縣三重市○○路4 段282 號微風馥麗旅館60
    7 室為警查獲，當日扣案之甲基安非他命為被告所有，吸食
    器1 組為甲○○所有，伊當日係以該吸食器施用甲基安非他
    命等情（見本院卷第24頁），惟矢口否認曾轉讓甲基安非他
    命與證人甲○○施用，辯稱：查獲當日甲○○在微風馥麗旅
    館內未施用甲基安非他命云云。經查：
（一）上開犯罪事實，業據證人甲○○於95年12月1 日檢察官訊
      問時，具結證稱：「（問：今日為何去找丙○○？）因為
      我們是很好的朋友，他叫我過去跟他聊天。」、「（問：
      你施用何毒品？）海洛因及安非他命都有，最後一次是昨
      晚11、12點施用海洛因及安非他命，海洛因用注射，安非
      他命用火燒，在查獲地施用。」、「（問：你施用的是何
      人的毒品？）我帶去的海洛因跟丙○○的海洛因都是我跟
      丙○○一起用，我有分丙○○用，安非他命是丙○○的，
      我跟他一起用。」、「（問：乙○○有無用毒品？）沒有
      。」等語，嗣於96年1 月19日檢察官訊問時，同具結證稱
      ：丙○○確實有請我用過兩次安非他命，第一次是在95年
      11月29日晚上8 時許，我當時撥打他的電話0000000000要
      去找他，後來約在三重市○○路○ 段一間泡沫紅茶店聊天
      ，在聊天的時候他提到他有安非他命可以讓我用，我想試
      試看，他就請我1 小包安非他命，我不清楚重量，但非常
      微量。第二次是在查獲當天凌晨0 時許，因我想用毒品，
      我就打電話給他，跟他約在查獲地點，我到了之後他就給
      我一些安非他命請我施用，因為我跟他交情不錯，所以他
      沒有收我錢，查獲當天所扣得的海洛因是我帶去的，至於
      安非他命都是丙○○的等情綦詳。核證人甲○○前揭所言
      相互一致，且與證人乙○○於警詢及檢察官訊問時，證述
      ：警方於現場所查扣之物品我知道是丙○○與甲○○二人
      共同所有，但詳細物品屬何人所有我不清楚，我是去找丙○○聊天，於查獲前並未施用任何毒品，有親眼看到甲○○前來微風馥麗旅館與丙○○共同施用海洛因、安非他命
      之情相合，復有遠傳電信電話雙向通聯紀錄1 份在卷，可
      資佐證證人甲○○於95年11月29日晚間、95年12月1 日凌
      晨與被告見面前，確有先使用0000000000號門號撥打電話
      至被告所使用之0000000000號門號相約聯絡之事實。另95
      年12月1 日為警扣案之透明結晶1 包經送台灣檢驗科技股
      份有限公司囑託鑑定，經以氣相層析質譜儀法檢驗，毛重
      5.20公克，驗餘毛重5.188 公克，呈甲基安非他命陽性反
      應，有該公司95年12月20日濫用藥物檢驗報告附卷可稽，
      而證人甲○○於同日為警採集尿液送台灣檢驗科技股份有
      限公司囑託鑑定結果，確呈鴉片類、安非他命類陽性反應
      ，且甲基安非他命之濃度反應遠高於安非他命，亦有該公
      司95年12月19日濫用藥物尿液檢驗報告在卷可參（按人體
      施用甲基安非他命後，其主要代謝物中，未改變型態之甲
      基安非他命占施用劑量達百分之43，安非他命則約為百分
      之5 ；人體若係施用安非他命後，主要代謝物中則有未改
      變型態之安非他命，但無甲基安非他命，此經法務部調查
      局以93年5 月4 日調科壹字第09362413980 號函釋明在案
      ，而為本院辦理毒品案件職務上所已知之事實，足見人體
      若施用安非他命，其尿液代謝物不可能出現甲基安非他命
      ，惟人體若施用甲基安非他命，其尿液代謝物除主要有甲
      基安非他命外，亦可能有少量之安非他命，是甲○○之尿
      液除呈現較少量之安非他命陽性反應外，主要係呈現甲基
      安非他命之陽性反應，依上開函示內容，甲○○自不可能
      係施用安非他命，而應係施用甲基安非他命，再參酌前開
      扣案毒品鑑定結果，可知公訴意旨認被告係轉讓安非他命
      與甲○○，顯有誤會，附此敘明），以上均可資佐證證人
      甲○○於偵查中所言信而有徵，足以認定與事實相符。
（二）被告於警詢及本院訊問時，已一致供稱：伊與證人甲○○
      係交情不錯的朋友等語明確，是被告與甲○○彼此間既無
      任何怨恨仇隙，則甲○○有何必要設詞構陷被告？況證人
      甲○○於檢察官訊問時，業已供明其除施用甲基安非他命
      外，尚有施用第一級毒品海洛因之情，若甲○○欲誣指被
      告入罪，為何不一併證稱被告亦提供轉讓海洛因供其施用
      ？其又何須於作證時，敘及其攜帶海洛因至查獲現場與被
      告共同施用等對其本身不利之語？再證人乙○○於查獲當
      日既係獨自至微風馥麗旅館找被告，可見乙○○顯與被告
      較為熟識，是乙○○有何必要配合甲○○所言，同證稱被
      告與甲○○於查獲前在微風馥麗旅館內有共同施用毒品等
      情？另被告於本院審理時，尚自承知悉甲○○有施用第二
      級毒品之習慣，且當日係要求甲○○攜帶甲基安非他命吸
      食器前來，如果沒有吸食器，就用香菸的鋁箔紙用火燒烤
      施用等情無訛，是被告本身既非難以取得施用第二級毒品
      之工具，若其並無與甲○○共同施用甲基安非他命之意，
      有何緣由特意要求甲○○攜帶吸食器前來？又怎可能獨自
      處於施用毒品解癮狀態中，而置甲○○在旁不顧？故可見
      被告所辯顯均與常情有違，實難以採信。
（三）綜上所述，本院認被告前開所辯顯屬畏罪卸責之詞，尚非
      可採，雖被告向本院聲請傳喚證人甲○○、乙○○，惟經
      本院於審理期日傳喚、拘提證人甲○○、乙○○均未到庭
      ，且渠等均無在監在押，足見證人甲○○、乙○○現皆已
      所在不明，客觀上難以進行交互詰問程序，而本院依卷內
      積極證據資料既已足資認定被告前揭犯罪事實，故認已無
      再續為傳喚之必要，附此敘明。本案事證明確，被告犯行
      洵堪認定。
三、按甲基安非他命係安非他命之衍生物，業經行政院衛生署於
    69年12月8 日公告，列入藥物藥商管理法第16條第1 款（即
    現行藥事法第22條第1 項第1 款）之禁藥管理；嗣於79年10
    月9 日雖再以衛署藥字第904142號公告，列入麻醉藥品管理
    條例（現行管制藥品管理條例）第2 條第4 款所定之「化學
    合成類麻醉藥品」管理，並明定於管制藥品管理條例第3 條
    所指「管制藥品」（即藥事法第11條之管制藥品）及毒品危
    害防制條例第2 條第2 項第2 款之第二級毒品，但上開列入
    禁藥之管理並未解除，則轉讓甲基安非他命即同時受藥事法
    及毒品危害防制條例之規範。又按藥事法第83條第1 項法定
    刑為7 年以下有期徒刑，得併科新臺幣500 萬元以下罰金，
    較毒品危害防制條例第8 條第2 項之法定刑為重，且為毒品
    危害防制條例之後法。又毒品範圍包括影響精神物質與其製
    品，而藥事管理，非僅止於藥品之管理，再毒品未必係經公
    告之禁藥，禁藥亦未必為毒品，是毒品危害防制條例與藥事
    法二者，並無必然之特別法與普通法關係，故除有轉讓之第
    二級毒品達毒品危害防制條例第8 條第6 項之一定數量，經
    依法加重後之法定刑較藥事法第83條第1 項之法定刑為重之
    情形外，因藥事法第83條第1 項為後法，且為重法，應優先
    適用藥事法處罰（最高法院95年度台上字第6699號、96年度
    台上字第3582號判決意旨參照），而本案卷內查無積極證據
    足資證明被告丙○○各次所轉讓甲基安非他命之重量為何，
    依罪疑唯輕原則，自不得依毒品危害防制條例第8 條第6 項
    規定加重其刑。核被告所為，均係犯藥事法第83條第1 項之
    轉讓禁藥罪，其轉讓甲基安非他命而持有甲基安非他命之低
    度行為，應為其轉讓之高度行為所吸收，不另論罪。又被告
    先後轉讓甲基安非他命與甲○○施用共二次，於時間、地點
    上可明確區辨，且皆係二人相約見面後，被告始再行起意為
    之者，可認其犯意各別，應依其轉讓之次數，予以分論併罰
    。爰審酌被告犯罪動機、目的、手段、所生危害程度，及其
    犯後猶飾詞否認所為之態度等一切情狀，各量處被告如主文
    所示之宣告刑，且因本案之犯罪時間均在96年4 月24日以前
    ，並皆符合中華民國96年罪犯減刑條例之減刑規定，故就各
    罪宣告刑皆應減其刑期二分之一，並定其應執行之刑，以資
    懲儆。扣案之甲基安非他命驗餘毛重5.188 公克，係被告於
    當日甫轉讓與證人甲○○當場施用後所剩餘，仍放置在查獲
    地點者，應認係本案查獲之第二級毒品，爰依毒品危害防制
    條例第18條第1 項前段規定沒收銷燬（本條項係刑法總則違
    禁物沒收之特別規定，應優先適用之；另因檢驗需要而經取
    用滅失之部分，則不再宣告沒收銷燬）。至同日為警查獲之
    第一級毒品海洛因（合計淨重0.87公克），則顯與本案被告
    轉讓甲基安非他命之犯行無關，應另於被告施用毒品案件中
    諭知沒收銷燬。而其餘扣案之包裹前開毒品之包裝袋共3 個
    、甲基安非他命吸食器1 個、電子磅秤1 台、注射針筒共9
    支及現金新臺幣8 萬7 千元等物，皆非屬違禁物或本院應義
    務沒收之物，且卷內尚無積極證據可認係被告所有、供其轉
    讓甲基安非他命所用或所得之物，故均不併予宣告沒收，末
    此敘明。
據上論斷，應依刑事訴訟法第299 條第1 項前段，藥事法第83條
第1 項、毒品危害防制條例第18條第1 項前段，刑法第11條前段
、第51條第5 款，中華民國96年罪犯減刑條例第2 條第1 項第3
款、第7 條、第10條第1 項，判決如主文。
本案經檢察官顏世翠到庭執行職務。
中　　華　　民　　國　　96　　年　　12　　月　　31　　日
                  刑事第十五庭  審判長法  官  陳 鴻 清
                                      法  官  劉 安 榕
                                      法  官  張 兆 光
上列正本證明與原本無異。
如不服本判決，應於判決送達後10日內敘明上訴理由，向本院提
出上訴狀 (應附繕本)，上訴於臺灣高等法院。
                                      書記官  曹 秋 冬
中　　華　　民　　國　　96　　年　　12　　月　　31　　日
附錄本案論罪科刑法條：
藥事法第83條第1 項：
明知為偽藥或禁藥，而販賣、供應、調劑、運送、寄藏、牙保、
轉讓或意圖販賣而陳列者，處7 年以下有期徒刑，得併科新臺幣
5 百萬元以下罰金。
